臺灣臺北地方法院交通事件裁定　　　　 96年度交聲字第217號
原處分機關　臺北市交通事件裁決所
異　議　人
即受處分人　甲○○
上列異議人即受處分人因違反道路交通管理處罰條例案件，對於
臺北市交通事件裁決所中華民國九十六年二月六日北市裁二字第
裁二二─ＡＥＶ五二三二一八處分（原舉發案號北市警交大字Ａ
ＥＶ五二三二一八號），聲明異議，本院裁定如下：
    主  文
原處分撤銷，發回臺北市交通事件裁決所。
    理  由
一、本件異議意旨略以：異議人即受處分人甲○○於民國九十五
    年十二月二十二日晚上七時許，駕駛車牌號碼八九九三－Ｄ
    Ｗ號自用小客車在臺北市○○路○段二０三號前劃設紅線之
    路段違規停車，為警製單舉發時，經員警要求出示行車執照
    及駕駛執照後，本欲至車上拿取行車執照以供查核，未料竟
    遭值勤員警即證人蔡勝茂以三字經辱罵，其始憤而拒絕持交
    行車執照，並要求值勤員警至南港分局談論如何處理。異議
    人嗣於同日晚上七時十分許抵達南港分局，向勤務台值勤員
    警備案說明上開取締過程，經值勤員警聯絡值班陳巡官後，
    因陳巡官表示待查明後再予回覆，其遂逕行返家，並於翌日
    再度前往南港分局會見陳巡官，經陳巡官告知屬儲南傑巡官
    轄區案件，由儲南傑巡官辦理，異議人即向儲南傑巡官再度
    說明緣由製作筆錄。詎事後除接獲異議人於上開時、地違規
    停車之舉發違反道路交通管理事件通知單外，竟另接獲舉發
    異議人有於上開時、地員警取締違規停車時，拒不配合出示
    證件接受稽查而逃逸駛離現場之違規行為之通知單。惟異議
    人並無不服稽查逃逸之情事。經向原處分機關臺北市交通事
    件裁決所陳述意見後，仍認其有上開違規行為，並依道路交
    通管理處罰條例第六十條第一項規定，裁處異議人新臺幣（
    下同）三千元，並依同條例第六十三條第一項規定，計違規
    點數一點。異議人深感不服，為此，聲明異議。
二、按汽車駕駛人，駕駛汽車有違反本條例之行為，經交通勤務
    警察或依法令執行交通稽查任務人員制止時，不聽制止或拒
    絕停車接受稽查而逃逸者，除按各該條規定處罰外，處新臺
    幣三千元以上六千元以下罰鍰，道路交通管理處罰條例第六
    十條第一項固定有明文。
三、然查：
  (一)異議人即受處分人甲○○確有於上開時、地駕駛上開自用小
    客車紅線停車之違規行為，業據異議人於本院訊問時坦認在
    卷，並有違規採證照片四張在卷可稽。此部分之事實，已堪
    認定。而異議人在為上開違規行為後，經警前往採證並製單
    舉發時，有因與值勤員警發生口角爭執，進而拒絕出示行車
    執照及駕駛執照以供查核之情事，亦經異議人於本院訊問時
    坦承無訛，並據證人蔡勝茂亦即舉發本件違反道路交通管理
    事件之臺北市政府警察局南港分局南港派出所警員於本院訊
    問時證述：「當時晚上大約六點快七點我們接到勤務中心通
    報說南港路一段二０三號前有違規停車‧‧‧我們就照相採
    證，之後當事人就從對面的一間診所跑過來，我們請他出示
    駕行照要當場告發違規，結果他拒絕出示駕行照，他說我們
    警方只會取締小違規，不會抓小偷，他說他沒有重大違規，
    所以拒絕出示駕行照，我們告知他說我們有權請他出示駕行
    照接受稽查，他就拒絕出示，後來有爭執‧‧‧他後來說要
    到車上拿行照給我們，但是他一上車坐進車內門關起來就不
    開門了‧‧‧」等語綦詳，是異議人確有不服交通勤務警察
    之稽查，而拒絕出示行車執照及駕駛執照以供查核之事實，
    雖堪認定。
  (二)惟異議人在拒絕出示證件後，係因與值勤員警發生口角爭執
    ，遂與值勤員警約好前往臺北市政府警察局南港派出所處理
    ，經警同意後，其始駕車駛離現場一節，亦經證人蔡勝茂於
    本院訊問時證述：「‧‧‧後來我們敲他的門他是有下來，
    他就說要到警局找我們長官投訴我們說我們態度不好，當時
    我們是跟他講說要到南港派出所講，他也同意，我們還問他
    知不知道派出所的地點，後來我們就騎車到派出所等他‧‧
    ‧」等語屬實，核與證人儲南傑即臺北市政府警察局南港分
    局巡官於本院訊問時證稱：「他說警員是叫他到南港派出所
    ，可是他不要去派出所他要到南港分局，所以他才會到南港
    分局。」等語相符，是異議人辯稱其係與員警約好前往臺北
    市政府警察局南港分局，而非臺北市政府警察局南港分局南
    港派出所云云，雖無可採。惟異議人既係經值勤員警證人蔡
    勝茂之同意，始駕車駛離現場，自無所謂「拒絕停車接受稽
    查」之行為，更無因此而「逃逸」之可言。況異議人事後隨
    即駕車前往臺北市政府警察局南港分局投訴，留下車牌號碼
    、姓名及電話後始行離去等情，亦有臺北市政府警察局南港
    分局公務電話記錄簿一份在卷可稽，是縱異議人事後改變心
    意未依約前往臺北市政府警察局南港分局南港派出所，而係
    就近改往臺北市政府警察局南港分局投訴，亦難謂異議人主
    觀上有「逃逸」之故意。是以，異議人辯稱其並無逃逸等語
    ，非無可採。職是，原處分機關認異議人有道路交通管理處
    罰條例第六十條第一項所定之「拒絕停車接受稽查而逃逸」
    之行為，嫌屬無據。
四、況就原舉發機關之舉發程序而言，汽車駕駛人之行為有下列
    情形之一，當場不能或不宜攔截製單舉發者，得逕行舉發：
    一闖紅燈或平交道。二搶越行人穿越道。三在道路收費停車
    處所停車，不依規定繳費。四不服指揮稽查而逃逸，或聞消
    防車、救護車、警備車、工程救險車之警號不立即避讓。五
    違規停車或搶越行人穿越道，經各級學校交通服務隊現場導
    護人員簽證檢舉。六行經設有收費站、地磅之道路，不依規
    定停車繳費或過磅。七經以科學儀器取得證據資料證明其行
    為違規，道路交通管理處罰條例第七條之二第一項亦規定甚
    明。揆諸上開道路交通管理處罰條例第七條之二第一項第四
    款「不服指揮稽查而逃逸」之規定可知，認汽車駕駛人有違
    反道路交通管理處罰條例第六十條第一項之違規行為，而得
    逕行舉發者，必汽車駕駛人有逃逸之行為，始得為之。惟就
    本案而言，異議人並無所謂逃逸之行為，已如前述，原舉發
    機關自不得製單逕行舉發。準此，原舉發機關逕行舉發之程
    序，既與道路交通管理處罰條例第七條之二第一項之規定不
    符，原處分機關自不得對異議人逕予裁罰。從而，原處分機
    關上開裁決程序，於法要有未合，自應由本院撤銷原處分，
    發回原處分機關另為適法之處理。
據上論斷，應依道路交通管理處罰條例第八十七條第二項、道路
交通案件處理辦法第二十條前段，裁定如主文。
中　　華　　民　　國　　96　　年　　6 　　月　　20　　日
                        臺灣臺北地方法院交通法庭
                            法  官  吳麗英
以上正本證明與原本無異。
如不服本裁定，應於裁定送達後五日內，向本院提出抗告狀。
                            書記官  田華仁
中　　華　　民　　國　　96　　年　　6 　　月　　25　　日
